臺灣屏東地方法院刑事判決　　　　　　　93年度交訴字第86號
公　訴　人　臺灣屏東地方法院檢察署檢察官
被　　　告　甲○○　男　33歲.
選任辯護人　丁○○律師
上列被告因業務過失致死等案件，經檢察官提起公訴（93年度偵
字第1436號），本院判決如下：
    主  文
甲○○因過失致人於死，處有期徒刑陸月，如易科罰金，以佰
元折算壹日，緩刑貳年。
被訴肇事逃逸部分無罪。
    事  實
一、甲○○於民國九十三年二月十一日十九時四十五分許，駕駛
    車牌號碼Ｄ七─一○一二號自用小客車，沿屏東縣屏東市○○里○○○○道三線車道之中間車道，由西往東方向行駛，
    途經上開省道三九三點九公里處即高屏大橋上時，原應注意
    汽車行駛時，駕駛人應注意車前狀況，隨時採取必要之安全
    措施，而依當時情形為天候晴、夜間有照明、路面乾燥無缺
    陷、視距良好，並無不能注意之情況，竟於中間車道變換至
    外側車道時，疏未注意車前狀況，隨時採取必要安全措施，
    適陳致穎駕駛車牌號碼ＰＹＤ─三四一號重機車，亦違規行
    駛於禁行機車之上開道路外側車道，因不明緣由摔倒，身體
    頭朝北腳朝南方向，橫臥於外側車道中央，甲○○閃避不及
    ，所駕駛車輛右前方撞擊陳致穎，右前輪並輾壓過陳致穎頭
    部後，再向前前進逾十六點三公尺才開始煞車，在現場留下
    左煞車痕左二十三點一公尺、右煞車痕二十五點七公尺，惟
    因甲○○車速過快，小客車仍碰撞陳致穎所騎乘並已橫倒在
    陳致穎前方之上開重機車，將該重機車強力推撞至路中央分
    隔島後，再反彈停留於中間車道，而留有四十四公尺之刮地
    痕，陳致穎頭部因甲○○壓過而受有頭部開放性骨折併嚴重
    腦挫傷，當場死亡。甲○○於犯罪未為有偵查權之人發覺前
    ，主動電請警方到場救援處理，並於警員到現場時向警員自
    首犯罪，接受裁判。
二、案經陳致穎之父丙○○訴由臺灣屏東地方法院檢察署檢察官
    偵查起訴。
    理  由
壹、有罪部分：
一、訊據被告甲○○固不否認有駕駛上開車輛於前揭時、地，由
    中間車道變換至外側車道時，車輛右前方撞擊陳致穎，右前
    輪並輾壓過被害人陳致穎頭部之事實，惟矢口否認有何過失
    致死犯行，辯稱：被害人陳致穎係違規行駛於上開車道，並
    已先與他車發生擦撞，而倒臥在路上，故被告撞擊被害人時
    ，被害人是否仍尚存活，實有疑問。且被害人橫躺於該車道
    中央，被告變換車道後來不及反應，並無違背注意義務云云
    ，經查：
(一)、被告於九十三年二月十一日十九時四十五分許，駕駛車牌號
    碼Ｄ七─一○一二號自用小客車，沿屏東縣屏東市○○里○○○○道三線車道之中間車道，由西往東方向行駛，行經該
    省道三九三點九公里處即高屏大橋上時，由中間車道變換至
    外側車道，車輛右前方撞擊前因不明緣由摔倒身體以頭朝北
    腳朝南方向，橫臥於外側車道中央之被害人陳致穎，右前輪
    並輾壓過被害人陳致穎頭部之事實，業經被告迭於警詢、偵
    查及本院審理中供承在卷，且被害人陳致穎經被告輾壓過後
    ，經採集被害人陳致穎左臉頰上及右腹部之油漆片，與被告
    所駕上開車輛前保險桿上之油漆片送內政部警政署刑事警察
    局鑑驗結果，三者相似；由被害人心臟所採集之血液，與被
    告所駕上開車輛右前輪上之血跡，二者ＤＮＡ相符，有該局
    九十三年四月一日刑鑑字第０九三０００四二五五六號、九
    十三年三月十八日刑醫字第０九三００四二九八五號函在卷
    可稽（偵查卷第三七至四十頁），足證被害人確遭被告小客
    車右前輪輾壓而過無訛。而被害人陳致穎前因不明緣由倒臥
    於上開路段，未遭被告小客車輾壓之前，於同日十七時四十
    分許，尚狀似痛苦，以手抱頭，在地上前後翻滾一情，業經
    證人戊○○及其妻庚○○於偵查中及本院審理時證述明確（
    偵查卷第十三頁至第十四頁、第七三至第七六頁、本院卷第
    一一一頁、第一一五至第一一六頁），且證人戊○○見到上
    情後，馬上告知其妻庚○○，並由庚○○以電話向一一九報
    案，除據證人戊○○、庚○○證述屬實外，亦有報案紀錄偵
    查報告及屏東縣消防局緊急傷病送醫服務登記簿在卷可稽（
    相字卷第十頁、第十一頁），亦徵被害人遭被告輾壓過前，
    尚未死亡，被告上開所辯，顯係卸責之詞，不足採信。再者
    ，被害人經被告輾壓過後即當場頭顱破裂，腦漿溢出，因頭
    部開放性骨折併嚴重腦挫傷而當場死亡，業經臺灣屏東地方
    法院檢察署檢察官督同法醫師相驗明確，復有勘驗筆錄、屏
    東縣警察局現場勘驗照片四十六張、相驗屍體證明書及驗斷
    書在卷可憑，是被害人係遭被告輾壓過後而致死亡一情，應
    足認定。另被害人頭顱內取出之油漆片，與被告所駕車輛前
    保險桿之油漆片經送內政部警政署刑事警察局鑑驗結果，因
    該局認油漆片層次不同，而未予比鑑，有該局九十三年四月
    一日刑鑑字第０九三０００四二五五六號函可參，被告辯稱
    上開二項採證之油漆片不同，顯見尚有其他車輛輾壓過被害
    人云云，顯有誤會，應予敘明。
(二)、按汽車行駛時，駕駛人應注意車前狀況，並隨時採取必要之
    安全措施，道路交通安全規則第九十四條第三項定有明文。
    被告既考領有自小客車駕駛執照，則其對於上開規定理應知
    之甚詳，於駕車時自應注意上開規定並確實遵守之，且當時
    天侯晴、夜間有照明、路面乾燥無缺陷、視距良好，並無不
    能注意之情況，依被告之智識能力及當時客觀情形復無不能
    注意之情事，被告駕車行駛上開路段於中間車道變換至外側
    車道時，僅須稍加注意，即可看見前方之被害人，詎其竟疏
    未注意車前狀況，未看見不明原因倒臥於道路中央之被害人
    ，並輾壓而過，被告之駕駛行為自有過失，至為灼然。又本
    件被害人因遭被告小客車輾壓而死亡，已如前述，足認被告
    未盡前開注意義務而肇事與被害人死亡間顯有相當因果關係
    。
(三)、公訴意旨雖認被告以超越時速七十公里之速度行駛，且因欲
    超越同一車道之前車，未先按鳴喇叭二單響或變換燈光一次
    ，俟前行車減速靠邊或以手勢表示允讓後，即從中間車道變
    換至外側車道超車，而致本件事故之發生。然查，被告辯稱
    其行車時速並未超過七十公里，公訴人就被告之時速超過七
    十公里，未舉出證據以資證明，且被告雖有由中間車道變換
    至外側車道之行為，然乏證據證明被告有何超車之舉，實難
    認被告有公訴意旨所指此部分之違反注意義務行為。
(四)、綜上所述，本件事證已臻明確，被告犯行洵堪認定，應依法
    論科。
二、按刑法第二百七十六條第二項之業務過失致人於死罪，是指
    行為人之過失，係基於業務上行為而發生者為限，而所謂業
    務，係指個人基於其社會地位繼續反覆所執行之事務，包括
    主要業務及其附隨之準備工作與輔助事務在內，此項附隨之
    事務，並非漫無限制，必須與其主要業務有直接、密切之關
    係者，始可包含在業務概念中，而認其屬業務之範圍（最高
    法院九十年台非字第三四一號判決可資參照）。查本件被告
    任職於光泉牧場股份有限公司（以下簡稱光泉公司）屏東食
    品所組長，工作內容只需負責業務員督導工作，不需從事食
    品配送工作，有光泉公司人事通告及及函覆本院可資佐證（
    本院卷第四四頁、第一三三頁），故駕駛自小客車非屬被告
    之業務範圍內自屬明白，是核被告所為，係犯刑法第二百七
    十六條第一項過失致人於死罪，公訴意旨認被告係犯業務過
    失致人於死罪，容有誤會，惟此部分起訴之基本社會事實既
    屬同一，起訴法條應予變更。被告於肇事後，犯罪未被發覺
    前，主動以電話向警方報案，並向警員自首而接受裁判之事
    實，業經證人即本件車禍處理警員己○○於本院審理時證述
    明確（本院卷第七七至第七八頁），應依刑法第六十二條前
    段之規定減輕其刑。茲審酌被告無任何犯罪前科，其過失之
    程度，及被害人因被告過失而死亡，被告於本院審理中雖否
    認過失，惟已賠償被害人家屬而達成和解，有和解筆錄一份
    在卷可考（本院卷第一四九頁）、被害人對於本件車禍之發
    生亦有過失等一切情狀，爰量處如主文所示之刑，並諭知易
    科罰金之折算標準，以資懲儆。末查被告未曾受有期徒刑以
    上刑之宣告，此有臺灣高等法院被告全國前案紀錄表及台灣
    屏東地方法院檢察署刑案資料查註紀錄表各一份在卷可稽，
    於車禍發生後並已與被害人家屬達成和解，顯見其有悔意，
    其經此次科刑後，當知警惕而無再犯之虞，故本院認所宣告
    之刑，以暫不執行為適當，因併宣告緩刑二年，以啟自新。
貳、無罪部分：
一、公訴意旨略以：被告甲○○明知其於上開時、地已駕車肇事
    ，亦明知汽車駕駛人如肇事致人受傷或死亡，應即採取救護
    或其他必要措施，並向警察機關報告，不得逃逸，竟萌生駕
    車肇事逃逸之犯意，未對被害人施予救護，旋即駕車逃逸，
    為原本駕車跟隨甲○○所駕駛自小客車後方行進之黃色計程
    車上不詳姓名年籍之駕駛人駕車攔阻，甲○○始在肇事現場
    前方一百多公尺遠之路旁停車，該計程車駕駛並隨即下車抄
    錄甲○○上開自小客車車牌號碼，且詢問甲○○為何繼續駕
    駛而不停車等問題，至此甲○○延至九十三年二月十一日十
    九時四十六分三秒許，始以其所有0000000000號
    行動電話撥打一一九報案電話，以掩飾其肇事逃逸犯行，因
    認被告另涉有肇事逃逸罪嫌云云。
二、公訴意旨認被告涉有刑法第一百八十五條之四之肇事逃逸罪
    嫌，係以證人己○○、蘇文正、乙○○之證述，及交通事故
    現場圖為其論罪依據。訊據被告堅詞否認有何肇事逃逸犯行
    ，辯稱：車禍發生時，高屏大橋上車速都很快，為了發生二
    次車禍及己身之安全，其方行駛一百公尺左右至橋下停車，
    並沒有要肇事逃逸等語。
三、按犯罪事實應依證據認定之，無證據不得認定其犯罪事實，
    又被告之自白，不得作為有罪判決之唯一證據，刑事訴訟法
    第一百五十四條第二項、第一百五十六條第二項定有明文。
    又刑事訴訟法上所謂認定犯罪事實之證據，係指足以認定被
    告確有犯罪行為之積極證據而言，該項證據自須適合於被告
    犯罪事實之認定，始得採為斷罪資料。又事實之認定，應憑
    證據，如未能發現相當證據，或證據不足以證明，自不能以
    推測或擬制之方法，以為裁判基礎，最高法院二十九年上字
    第三一０五號及四十年台上字第八六號判例意旨可資參照。
    經查，被告於肇事後，雖仍駕車向前行駛，惟行至高屏大橋
    橋下約五、六十公尺後，即自行於路邊停車，下車查看，並
    以其所有之0000000000號行動電話報案後，又與
    證人乙○○、辛○○一同走回肇事地點查看，業經證人乙○○、辛○○及己○○於本院審理中證述詳實（本院卷第七六
    頁、第七九至第八０頁、第一０七至第一０九頁）。而證人
    辛○○於本院審理時證稱：當時高屏大橋車速非常快，其下
    引道是因為要保護自己安全，但是其他人為何沒有馬上停車
    ，就不知道了，被告停車地點離肇事地點約一、二百公尺左
    右等語（本院卷第一０七頁、第一０八頁）；且證人己○○
    亦稱：事故地點禁停車輛，而被告停車在白線車道，是可以
    停車，比較不會妨害交通等語（本院卷第七六頁）；再參酌
    證人辛○○、乙○○於上開事故發生時，係行車在被告之後
    ，二人因安全理由均行駛至高屏大橋下始行停車一情觀之，
    足證被告所稱其係因為安全因素始未停車在高屏大橋上之肇
    事地點，應屬真實，堪可採信。
四、綜上所述，本件被告肇事後係自行停車，並非經他人攔阻始
    行停車，且其停車地點離肇事地點僅約一百公尺左右，並無
    肇事逃逸之行為，此外，公訴人復未提出明確之證據足資證
    明被告此部分犯行，應認被告之犯罪不能證明，自應為無罪
    之諭知。
據上論斷，應依刑事訴訟法第二百九十九條第一項前段、第三百
條、第三百零一條第一項，刑法二百七十六條第一項、第六十二
條前段、第四十一條第一項前段、第七十四條第一款，罰金罰鍰
提高標準條例第一條前段、第二條，判決如主文。
本案經檢察官何克昌到庭執行職務。
中　　華　　民　　國　　94　　年　　5 　　月　　19　　日
                  交通法庭法  官  楊清安
                          法  官  楊萬益
                          法  官  柯雅惠
以上正本證明與原本無異。
如不服本判決應於收受本判決送達後十日內向本院提出上訴書狀
，其未敘述上訴理由者，並得於提起上訴後十日內向本院補提理
由書狀（均須按他造當事人之人數附繕本）「切勿逕送上級法院
」
中　　華　　民　　國　　94　　年　　5 　　月　　19　　日
                          書記官  葉祝君
附錄：
中華民國刑法第276條第1項
(過失致死罪)
因過失致人於死者，處 2 年以下有期徒刑、拘役或 2 千元以下
罰金。
